臺灣高等法院高雄分院刑事判決
111年度上訴字第763號
上  訴  人  
即  被  告  林弘明



選任辯護人  吳陵微律師(法律扶助)
            王志中律師(法律扶助)(111.07.06~111.09.23)
上列被告因毒品危害防制條例案件，不服臺灣屏東地方法院111
年度訴字第71號，中華民國111年6月28日第一審判決（起訴案號
：臺灣屏東地方檢察署110年度偵字第12521號、移送併辦案號：
111年度偵字第2419號、第2263號），提起上訴，本院判決如下
：
    主  文
林弘明販賣第二級毒品未遂，處有期徒刑壹年捌月。扣案iPhone
手機壹支沒收。扣案甲基安非他命壹包（含包裝袋壹只，毛重壹
點捌公克）沒收銷燬。
    事  實
一、林弘明明知經公告為毒品危害防制條例第2條第2項第2款所
    規定第二級毒品之甲基安非他命，係列管之毒品，不得非法
    販賣、持有（原審判決漏載持有部分之違法性認識），竟基
    於意圖營利而販賣第二級毒品之犯意，於民國110年12月11日
    、12日之間某時，以其持用之iPhone手機，在推特社群軟體
    上散布「有需要音樂課裝備可以找我唷！（糖果圖案）」等
    暗示販賣毒品之訊息，伺機販售甲基安非他命予不特定人以
    牟利。所為經屏東縣政府警察局屏東分局警員於執行網路巡
    邏時發現，乃佯為毒品買家，假意與林弘明相約於110年12
    月19日晚間10時許，在屏東縣○○市○○路OOO號渡假汽車旅館交
    易價值新臺幣（下同）8千元甲基安非他命。嗣林弘明依約
    前往上址旅館第OOO號房，並交付甲基安非他命1包予喬裝買
    家之警員時，為警當場表明身分並依現行犯予以逮捕而查獲
    、扣得毛重1.8公克甲基安非他命1包及iPhone手機1支。其
    販賣行為並因欠缺實際成立買賣合意之對向意思表示及主體
    而不遂。
二、案經屏東縣政府警察局屏東分局報告臺灣屏東地方檢察署檢
    察官偵查起訴及移送併辦。
    理  由
壹、證據能力
一、供述證據部分
　　按被告以外之人於審判外之陳述，雖不符刑事訴訟法第159
    條之1至之4之規定，然經當事人於審判程序同意作為證據，
    法院審酌該言詞陳述或書面陳述作成時之情況，認為適當者
    ，亦得為證據，刑事訴訟法第159條之5第1項定有明文。本
    判決後開引用具有傳聞證據性質之證據資料，已經檢察官、
    被告及其辯護人於審理期日同意為證據使用，是其縱無刑事
    訴訟法第159條之1至第159條之4或其他傳聞法則例外之情形
    ，亦經本院審酌該證據作成之情況，既無違法取得情事，復
    無證明力明顯過低等情形，以得供做法院判斷事實之依據為
    適當，認為均有證據能力，得為證據。
二、非供述證據
　　本判決後開憑為認定被告犯罪事實之各項非供述證據，經查
    無違反法定程序取得之情，依其內容及客觀呈現狀態，既未
    呈現有何偽造、變造或違法取得情事，復與公訴意旨指述之
    事實有關聯性，依刑事訴訟法第158條之4規定反面解釋，應
    認為均有證據能力。
貳、實體部分
一、認定犯罪事實所憑之證據及理由
　㈠訊據上訴人即被告林弘明（下稱被告）對其前揭時地基於營
    利意圖而販賣甲基安非他命不遂之主、客觀犯罪事實，於警
    詢、偵訊、原審及本院審理時均坦承不諱（警卷第13頁至第
    27頁，偵卷第9頁至第11頁，原審卷第89頁至第95頁、第119
    頁至第129頁、本院卷第68頁、第126頁），並有屏東縣政府
    警察局屏東分局崇蘭派出所偵查報告、屏東縣政府警察局屏
    東分局扣押筆錄、搜索扣押筆錄、高雄市立凱旋醫院111年2
    月10日高市凱醫驗字第71585號濫用藥物成品檢驗鑑定書各1
    份、扣押物品目錄表、扣押物品收據各2份、扣案物照片2幀
    、現場照片7幀、手機螢幕截圖71張在卷可憑（警卷第9頁至
    第10頁、第49頁至第59頁、第93頁至第143頁，偵卷第68頁
    ），足認其上開任意性之自白與事實相符，堪予認定。
　㈡綜上所述，被告意圖營利而販賣甲基安非他命之主、客觀犯
    罪事證已臻明確，犯行堪予認定，應依法論科。
二、論罪
  ㈠成立之罪名
　　按甲基安非他命乃經公告為毒品危害防制條例第2條第2項第
    2款所規定之第二級毒品，不得非法販賣、持有。核被告所
    為，係犯毒品危害防制條例第4條第6項、第2項販賣第二級
    毒品未遂罪。被告因販賣而持有第二級毒品，其持有之低度
    行為為販賣之高度行為所吸收，不另論罪。檢察官於原審審
    理時移送併辦部分與起訴部分為現實之同一事實而無從割裂
    ，自屬本院依法審理之範圍，附此敘明。
  ㈡關於刑之減輕部分
　⒈適用刑法第25條第2項規定
　　被告已經著手於販賣第二級毒品之犯罪構成要件行為，因其
    對象乃實施「誘捕偵查」之警員，致其販賣行為因欠缺實際
    成立買賣合意之對向意思表示及主體而無從成就，為刑法第
    25條第1項所規定障礙（普通）未遂之情形，依同條第2項規
    定依既遂犯之刑減輕之。
　⒉適用毒品危害防制條例第17條第2項規定
　　被告就其前揭販賣毒品之犯罪事實，於偵查中、原審及本院
    審理時均自白不諱，已如前述，應依毒品危害防制條例第17
    條第2項規定減輕其刑。
　⒊適用毒品危害防制條例第17條第1項規定
　　被告為警查獲後，於警詢中供出其本案於110年12月19日晚
    間10時所販賣毒品之來源為上游毒販謝百峻，嗣其人並因而
    為警查獲同日稍早於晚間7時販賣同種毒品予被告之犯行而
    已經起訴，有屏東縣政府警察局屏東分局111年10月19日屏
    警分偵字第11134461700號函所檢附警員職務報告書（本院
    卷第93頁、第95頁）及臺灣橋頭地方檢察署111年度偵字第1
    1762號、第14850號、第18850號起訴書各1份在卷可參。應
    依毒品危害防制條例第17條第1項規定，並審酌其本件犯罪
    及因其供述而查獲毒品來源之層級及規模等情節，認為應擇
    以減輕其刑之效果適用之。並依刑法第71條第2項規定，先
    適用刑法第25條第2項、毒品危害防制條例第17條第2項之規
    定，再依同條例第17條第1項規定遞減其刑。
　⒋不適用刑法第59條規定之說明
　　被告上訴意旨雖請求就本案犯行，依刑法第59條規定酌減其
    刑。惟按犯罪之情狀顯可憫恕，認科以最低度刑仍嫌過重者
    ，得酌量減輕其刑。刑法第59條雖定有明文。然依該條規定
    於94年2月2日修正之理由既謂：「科刑時，原即應依第57條
    規定審酌一切情狀，尤應注意該條各款所列事項，以為量刑
    標準。惟其審認究係出於審判者主觀之判斷，為使其主觀判
    斷具有客觀妥當性，宜以『可憫恕之情狀較為明顯』為條件，
    故特加一『顯』字，用期公允。」「依實務上見解，本條係關
    於裁判上減輕之規定，必於審酌一切之犯罪情狀，在客觀上
    顯然足以引起一般同情，認為縱予宣告法定最低刑度猶嫌過
    重者，始有其適用，乃增列文字，將此適用條件予以明文化
    。」是刑法第59條所規定之酌量減輕其刑，必其犯罪情狀顯
    可憫恕，在客觀上足以引起一般人之同情，認為宣告法定最
    低刑度，猶嫌過重者，始有其適用。其審酌事項固包含刑法
    第57條所列舉10款事由，但仍以犯罪時有特殊之原因與環境
    為必要。今查毒品不僅戕害國人身心健康，嚴重影響社會治
    安，甚至危害國家安全、民族存亡，在我國近代歷史上尤有
    切身且幾近亡國之慘痛教訓，殷鑑不遠。乃政府立法嚴禁販
    賣毒品，並以嚴正之刑罰遏止毒品氾濫，凡此均為一般國人
    所知之甚詳。乃被告本件犯罪既仍執意販賣第二級毒品予他
    人，惡性顯明。兼以其犯罪手段係以在網路上散布訊息之方
    式兜售，對廣大不特定之老少民眾為之，影響之效果及對法
    益造成侵害之危險性尤難以估量。又審酌被告及其辯護人於
    原審及本院審理時所提出諸多關於其家人健康狀況及個人經
    濟環境，辛苦難免，然生老病痛原屬任何凡胎個人及世間家
    庭所經常面對之人間常道，縱屬無奈，究難一概認為係足堪
    破格於社會法治秩序及安定之特殊情狀，況其犯罪之客觀原
    因亦顯與迫於飢寒貧病乃鋌而走險之無奈情狀尚屬有別，是
    考量本件被告犯罪之情節、態樣、動機及手段，其所為尚難
    認為已達於構成前述特殊情狀之情事，遑論本案經依刑法第
    25條第2項、毒品危害防制條例第17條第2項、第1項規定減
    刑後，最輕法定本刑已大幅減低，要無過重可言，自無適用
    刑法第59條規定之可言，附此敘明。
三、上訴論斷
　　原審認為被告犯罪事證明確，而予依法論科，固非無見，惟
    查，被告為警查獲後，於警詢中既曾供出本件販賣毒品之來
    源，嗣其人亦已因而於原審判決後為警方查獲、起訴，與毒
    品危害防制條例第17條第1項減輕或免除其刑規定之要件相
    合，乃原審法院未及審酌，即有未合。被告以原判決不當而
    提起上訴，即有理由，應由本院將原判決撤銷，另為適當之
    判決。
四、量刑　　
　　爰審酌被告曾因犯不能安全駕駛罪，經法院判刑確定，於10
    4年12月24日易服社會勞動執行完畢，有臺灣高等法院被告
    前案紀錄表在卷可憑，素行非佳。並考量被告以上網散布訊
    息而販賣毒品之犯罪手段；約定以8千元販賣毒品之價金及
    數量；個案中因受警方釣魚偵查而查獲其犯罪致未遂之原因
    及態樣，對於法益造成危害之危險性相對較低，及其犯罪後
    除自白犯行而已依前開規定減輕其刑，不再重複評價部分以
    外之其他態度表現。兼衡其自陳之智識程度及家庭、經濟狀
    況（詳卷，因涉個人隱私故不予揭露）等一切情狀，量處如
    主文所示之刑，以資懲儆。又考量本件犯罪之性質及個案之
    條件等情狀，為確實實現刑罰設置及矯正之目的、刑期無刑
    ，認為本案不適合為緩刑之宣告，被告及其辯護人此部分所
    請無從准許，併此敘明。
五、沒收
　㈠犯罪所用之物：
　　犯第4條至第9條、第12條、第13條或第14條第1項、第2項之
    罪者，其供犯罪所用之物，不問屬於犯罪行為人與否，均沒
    收之，毒品危害防制條例第19條第1項定有明文。扣案被告
    所有iPhone手機1支，係供被告本案犯行所用之物，業經被
    告供稱在卷（原審卷第91頁），爰依前開規定宣告沒收。
　㈡扣案毛重1.8公克之甲基安非他命1包：
　　查獲之第二級毒品，不問屬於犯罪行為人與否，均沒收銷燬
    之，毒品危害防制條例第18條第1項前段定有明文。扣案毛
    重1.8公克之甲基安非他命1包，鑑驗結果檢出甲基安非他命
    成分一節，有高雄市立凱旋醫院111年2月10日高市凱醫驗字
    第71585號濫用藥物成品檢驗鑑定書1份可憑（偵卷第68頁）
    ，爰依上揭規定宣告沒收銷燬之。其包裝袋因盛裝毒品而為
    該成分所沾黏而難以析離，亦無析離之必要，應依附合之法
    律關係併同處分，與其盛裝之毒品一併沒收銷燬之。至於送
    驗耗損部分之毒品因已滅失，爰不再宣告沒收銷燬之。
　㈢另就警方於被告駕駛之車牌號碼000-0000號自用小客車上搜
    索，扣得甲基安非他命2包（毛重分別為0.3公克、0.5公克
    ）、藥鏟1支（偵卷第45頁至第48頁），被告自陳該等物品
    與本案無關（原審卷第91頁），亦無證據可認此部分扣案物
    與本案有關，爰不為沒收之宣告，末此敘明。
據上論斷，依刑事訴訟法第369條第1項前段、第364條、第299 
條第1項前段，毒品危害防制條例第4條第2項、第6項、第17條第
1項、第2項、第18條第1項前段、第19條第1項，刑法第11條、第
25條第2項，判決如主文。
本案經檢察官李忠勳提起公訴及移送併辦，檢察官何景東到庭執
行職務。
中　　華　　民　　國　　111 　年　　12　　月　　20　　日
                    刑事第八庭審判長　法  官  陳中和
                                      法  官  林柏壽
                                      法  官  陳松檀
以上正本證明與原本無異。
如不服本判決應於收受本判決後20日內向本院提出上訴書狀，其
未敘述上訴理由者，並得於提起上訴後20日內向本院補提理由書
狀（均須按他造當事人之人數附繕本）「切勿逕送上級法院」。
中　　華　　民　　國　　111 　年　　12　　月　　20　　日
                                      書記官  李佳旻

附錄本案論罪科刑法條全文
毒品危害防制條例第4條
製造、運輸、販賣第一級毒品者，處死刑或無期徒刑；處無期徒
刑者，得併科新臺幣3千萬元以下罰金。
製造、運輸、販賣第二級毒品者，處無期徒刑或10年以上有期徒
刑，得併科新臺幣1千5百萬元以下罰金。
製造、運輸、販賣第三級毒品者，處7年以上有期徒刑，得併科
新臺幣1千萬元以下罰金。
製造、運輸、販賣第四級毒品者，處5年以上12年以下有期徒刑
，得併科新臺幣5百萬元以下罰金。
製造、運輸、販賣專供製造或施用毒品之器具者，處1年以上7年
以下有期徒刑，得併科新臺幣1百50萬元以下罰金。
前五項之未遂犯罰之。